---
title: "Regresja Prosta"
date: "`r Sys.Date()`"
output:
  rmdformats::downcute:
    self_contained: true
    thumbnails: true
    lightbox: true
    gallery: false
    highlight: tango
---

```{r setup, include=FALSE}
knitr::opts_chunk$set(fig.width=9, fig.height=6)
library(rmdformats)
library(kableExtra)
```

# *Regresja prosta*

Opisuje ona zależność między zmienną zależną x a zmienną niezależną y. Analizujemy związek pomiędzy jedną zmienną niezależną (objaśniającą) a jedną zmienną zależną (objaśnianą). W modelu regresji prostej przewidujemy wartości zmiennej zależnej na podstawie jednej zmiennej niezależnej. Wyraża się wzorem $$ y= \beta_0 + \beta_1 x + \epsilon$$, gdzie

-   $\beta_0$ wartość początkowa (wyraz wolny), odpowiadająca wartości $y$ przy $x=0$,
-   $\beta_1$ to współczynnik regresji dla zmiennej $x$, który określa, jak bardzo $y$ zmienia się przy jednostkowej zmianie $x$,
-   $\epsilon$ to składnik losowy (błąd, odchylenie od przewidywanej linii regresji).

## **Interpretacja danych**

```{r zapoznanie_danych, include=TRUE}
dane <- mtcars
#head(dane)
#str(dane)
#any(is.na(dane))
```

Wykorzystamy dane ***mtcars*** do regresji prostej. Składają się one z 32 obserwacji, 11 kolumn. Typem wszystkich danych jest typ ***numeric.*** Kolumny **`vs`** oraz **`am`** są kodowane w sposób zero-jedynkowy, zatem możemy je traktować jako zmienne kategoryczne.

## **Tworzenie modelu** {style="color: darkred"}

Funkcja, która dopasowuje model regresji liniowej do danych w R to `lm`.

1.  Zbadamy zależność między spalaniem a objetością silnika.

```{r pierwszy_model, include=TRUE, results='asis', eval = TRUE}
spal_sil <- lm(dane$mpg~dane$disp, data=dane)
# podsumowanie 
pods <- summary(spal_sil)

coefficients_table <- pods$coefficients

# Tworzenie tabeli z wynikami regresji z użyciem kable i kableExtra
print(tabela <- kable(round(coefficients_table,5), caption = "Tabela wyników regresji") %>%
  kable_styling(bootstrap_options = c("striped", "hover", "condensed")))
```

Parametr $\beta_0$ (intercept) interpretujemy jako wartość oczekiwaną zmiennej objaśnianej w przypadku, gdy zmienna objaśniająca jest równa 0. W naszym przypadku ta interpretacja jest raczej mało sensowna ponieważ mówi o tym, że gdyby samochód miał silnik o pojemności 0 cu.in. (cale sześcienne) to przejechałby 29.6 mil na galonie. Parametr $\beta_1$ (disp) mówi nam ile średnio wzrośnie wartość zmiennej objaśnianej przy wzroście zmiennej objaśniającej o jedną jednostkę. W naszym przypadku, gdy samochód ma pojemność większo o 1 cu.in. to przejeżdża na galonie o średnio 0.04 mili mniej.

